【裁判字號】    90,易,622
【裁判日期】    901228
【裁判案由】    違反動產擔保交易法
【裁判全文】
臺灣雲林地方法院刑事判決                            九十年度易字第六二二號
    公  訴  人  臺灣雲林地方法院檢察署檢察官
    被      告  丙○○
    輔 佐人 即
    被 告之 女  乙○○
右列被告因違反動產擔保交易法案件，經檢察官提起公訴（九十年度偵字第三二四三
號），本院判決如左：
    主  文
丙○○無罪。
    理  由
一、公訴意旨略以：被告丙○○於民國九十年一月十九日，以動產擔保交易附條件買
    賣方式，向甲○○○股份有限公司（下稱友邦公司）購買車號八Ｑ─○二二八號
    自用小客車一輛，分期付款總價為新臺幣（下同）七十二萬六千四百零八元，共
    分三十六期付清，月付二萬零一百七十八元，並向雲林監理站辦妥動產擔保附條
    件買賣登記，約定在價金未付清之前，標的物所有權仍屬友邦公司所有，上開自
    用小客車僅得放置在雲林縣虎尾鎮惠來里惠來一二五號之三被告住處，且被告僅
    得依約占有使用，不得擅自遷移、出賣、移轉、出質、出租或為其他處分，詎被
    告自第三期即九十年四月十九日起，即拒不付款，並意圖不法之利益，將上開自
    用小客車遷移他處藏匿，致生損害於友邦公司，因認被告涉犯動產擔保交易法第
    三十八條之罪嫌。
二、按犯罪事實應依證據認定之，無證據不得推定其犯罪事實；又不能證明被告犯罪
    者，應諭知無罪之判決，刑事訴訟法第一百五十四條、第三百零一條第一項分別
    定有明文。次按動產擔保交易法第三十八條所定犯罪之成立，除犯罪主體須係動
    產擔保交易之債務人外，尚須該債務人主觀上有不法利益之意圖，且客觀上將標
    的物遷移、出賣、出質、移轉、抵押或為其他處分，因而致債權人受有損害，始
    足該當。是若動產擔保交易之債務人主觀上並無不法利益之意圖，客觀上亦未將
    標的物遷移、出賣、出質、移轉、抵押或為其他處分，縱生損害於債權人，亦難
    認與該罪之構成要件相當，而以該罪相繩。
三、本件公訴人認被告涉犯上開犯行，無非以告訴人之指訴、告訴人與被告簽訂之附
    條件買賣契約書、動產擔保附條件買賣設定登記申請書、臺灣臺北地方法院九十
    年票字第一一四八七號民事裁定及告訴人寄予被告之存證信函等為其論罪。訊據
    被告雖坦承於前揭時、地與告訴人簽訂附條件買賣契約書，且自九十年四月十九
    日起即未再支付所借款項等情不諱，惟辯稱上開自用小客車係其與其子一起至告
    訴人公司購買，買來後均其子在使用，至於其子將該車開往何處，其並不知情，
    等語。經查：本件動產擔保交易之債務人雖係被告，然實際使用上開自用小客車
    之人係被告之子張等智而非被告，且該車係張等智開往他處一節，業據被告於本
    院審理時供明，且為告訴代理人所不否認，並稱「系爭車子是被告和他兒子一起
    到場洽買的」等語，而輔佐人即被告之女乙○○於本院審理時亦稱：不知道車子
    在那裏，張等智是我哥哥，我因不知道他人在那裏，所以找不到人，過去都是他
    以電話和我媽媽聯絡等語，參以被告之子張等智確係本件附條件買賣契約之連帶
    保證人，並親自於上開買賣契約書上簽名等情，有卷附之附條件買賣契約書可證
    ，足認被告辯稱上開自用小客車係其子使用、遷移一節，堪以憑信。又車輛之使
    用內容是在於「變動地點」、「遷移處所」，則車子變動之地點、停放之處所，
    通常即操控在使用人。既然車子並非被告在使用，則所變動之地點、停放之處所
    ，即非被告所得予以決定。而本院亦查無證據證明被告為免車輛被告訴人公司取
    回，唆使其子張等智或與張等智共謀將上開車輛遷移；至於公訴人所謂被告有不
    法利益之意圖云云，則益加缺乏證據證明。此外，復查無其他積極事證足以證明
    被告有公訴人所指之犯行，被告犯罪即屬不能證明，揆諸前開說明，自應為無罪
    之諭知。
四、又被告經合法傳喚無正當理由不到庭，惟其被訴之犯罪事實既應諭知無罪，爰依
    刑事訴訟法第三百零六條之規定，不待其陳述逕行判決。
據上論斷，應依刑事訴訟法第三百零一條第一項、第三百零六條，判決如主文。
本案經檢察官黃裕峰到庭執行職務
中      華      民      國    九十      年     十二     月    二十八    日
                                      臺灣雲林地方法院刑事第一庭
                                          審判長法官  康  樹  正
                                                法官  林  輝  煌
                                                法官  蔡  碧  蓉
右正本證明與原本無異。
如不服本判決，應於判決送達後十日內向本院提出上訴狀( 應附繕本 )。
                                              書記官  陳  善  永
中      華      民      國  九十      年     十二     月    1二十八     


司法院資訊處製作；財團法人民間司法改革基金會備份。
